【裁判字號】    90,台上,4389
【裁判日期】    900719
【裁判案由】    偽造文書
【裁判全文】
最高法院刑事判決                                九十年度台上字第四三八九號
    上  訴  人  甲○○
右上訴人因偽造文書案件，不服台灣高等法院台南分院中華民國八十八年五月十三日
第二審判決（八十八年度上訴字第五四七號，起訴案號：台灣雲林地方法院檢察署八
十七年度偵字第二一四一號），提起上訴，本院判決如左：
    主  文
上訴駁回。
    理  由
按刑事訴訟法第三百七十七條規定：上訴於第三審法院，非以判決違背法令為理由，
不得為之。是提起第三審上訴，應以原判決違背法令為理由，係屬法定要件。且必須
依據卷內資料為具體之指摘，並足據以辨認原判決已具備違背法令之形式，始屬相當
。本件原判決依憑告訴人蔡木成之指訴，及證人陳漢聰、陳彰銘、黃炳煌、李榮鴻、
陳惠泰、廖鴻鉦、葉松年、李進士、羅永宗、李胤欣、潘家典之證述，復有台中縣大
安鄉調解委員會調解書、和解書、切結書影本各一紙在卷足資佐證等證據資料，認定
上訴人有如原判決事實欄所載行使偽造私文書，足以生損害於他人犯行，因而撤銷第
一審不當之判決，仍論處上訴人罪刑，已於理由內詳細述其所憑之證據及認定之理
由，並說明上訴人所辯伊向蔡木成要求再給付新台幣（下同）二十三萬元，係因蔡木
成靠行期間，伊為蔡木成代繳其大貨車燃料費、保險費，伊無偽造和解書，又民國八
十六年十二月二十六日之切結書上之印鑑，係李榮鴻擅自使用伊置於桌上之印鑑云云
，不足採信。已依據卷內資料詳予指駁，從形式上觀察，原判決並無違背法令情形存
在。次查犯罪事實之認定及證據之取捨，乃事實審法院之職權，且法院憑以認定犯罪
事實之證據，並不以直接證據為限，即綜合各種證據，本於推理作用，為其認定犯罪
事實之基礎，如不違背經驗法則與論理法則，即不得指為違法，而據為上訴第三審之
理由。原判決綜合各種證據，認定上訴人有上揭犯行，究竟違背如何之經驗法則或論
理法則，上訴意旨，並未具體指明，徒憑己見，就原判決已說明之事項或屬原審採證
認事職權之適法行使，任意指摘有採證違法，且仍為單純事實之爭執，要難謂為適法
之第三審上訴理由。次查刑事訴訟法第三百七十九條第十款所稱應調查之證據，係指
與待證事實有重要關係，在客觀上認為應行調查者而言。如在客觀上非認定事實及適
用法律之證據，即無調查之必要，自得不予調查。原判決已就上訴人以前開偽造金額
一百二十五萬元之和解書，向富邦產物保險股份有限公司（下稱富邦公司）虎尾分公
司提出申請理賠，獲准理賠一百萬元，嗣經該分公司發現上訴人使用前開偽造和解書
，逾領二十萬元理賠金，乃向上訴人追回該二十萬元等情，經富邦公司虎尾分公司經
理陳惠泰、法務專員陳璋銘、業務員廖鴻鉦分別結證屬實。而上揭偽造之和解書，乃
告訴人嗣後靠行之「嘉豪貨運有限公司」負責人李榮鴻透過富邦公司沙鹿分公司，向
該公司虎尾分公司查詢，而由虎尾分公司傳真予沙鹿分公司人員，並據證人李榮鴻、
羅永宗證述屬實，已足認上訴人確有偽造並行使上揭偽造之和解書犯行。至於上揭和
解書究係以何人電話傳真，上開一百萬元是否以支票支付，顯然不足以動搖原判決所
為之論斷，原審未予調查，自不能指為違法。上訴意旨執此指摘原審調查未盡，亦非
合法之上訴第三審理由。再應否將前揭調解書、和解書、切結書送請鑑定印文及鑑定
和解書筆跡，係屬事實審法院採證認事職權裁量之事項，上訴意旨指摘原審未送請專
家鑑定僅憑肉眼觀察遽行認定係偽造，有職權調查未盡之違法云云，亦非適法之第三
審上訴理由。又查上訴人於原審並未請求傳訊證人李銘二，且於最後審判期日調查證
據完畢開始辯論前，審判長問上訴人尚有何證據聲請調查，上訴人亦答「無」。而本
院為法律審，上訴人在本院始又為此爭執，自非依卷內資料執為指摘之合法上訴理由
。其上訴違背法律上之程式，應予駁回。
據上論結，應依刑事訴訟法第三百九十五條前段，判決如主文。
中      華      民      國     九十     年      七      月     十九     日
                              最高法院刑事第三庭
                                  審判長法官  陳  錫  奎
                                        法官  洪  清  江
                                        法官  李  伯  道
                                        法官  呂  丹  玉
                                        法官  花  滿  堂
      右正本證明與原本無異
                                              書  記  官
中      華      民      國     九十     年      七      月    二十五    日


司法院資訊處製作；財團法人民間司法改革基金會備份。
